【裁判字號】    89,易,857
【裁判日期】    890427
【裁判案由】    竊盜
【裁判全文】
臺灣高雄地方法院刑事判決                          八十九年度易字第八五七號
    公  訴  人  臺灣高雄地方法院檢察署檢察官
    被      告  乙○○
    被      告  丙○○
右列被告因竊盜案件，經檢察官提起公訴（八十九年度偵字第二一八○號），本院判
決如左：
    主  文
乙○○、丙○○均無罪。
    理  由
一、公訴意旨略以：被告乙○○、丙○○共同意圖為自己不法之所有，於民國八十九
    年一月十七日上午十一時許，攜帶足對人之生命、身體及安全構成威脅，客觀上
    足供兇器使用之鋼絲鉗、剪刀、螺絲起子、美工刀、手電筒各一把及工具袋一只
    ，前往高雄市左營區埤東里海光三村龜山巷九五號、九六號處，竊取台灣電力股
    份有限公司（以下簡稱台電公司）之家庭用電線三十公尺（價值約新台幣一千四
    百四十元），嗣於得手後，為台電公司高雄營業處線路裝修員甲○○發覺，報警
    當場查獲，並扣得上開作案工具及電線，因認被告等涉犯刑法第三百二十一條第
    一項第三款之攜帶兇器竊盜罪嫌。
二、按犯罪事實，應依證據認定之，無證據不得推定其犯罪事實，又不能證明被告犯
    行者，應諭知無罪之判決，刑事訴訟法第一百五十四條、第三百零一條第一項分
    別定有明文；又事實之認定，應憑證據，如未能發現相當證據，或證據不足以證
    明，自不能以推測或擬制之方法，為裁判基礎。
三、本件公訴人認被告等涉犯前述犯行，無非係以現場目擊證人甲○○之證述及扣案
    之工具與電線各一批等為其論罪之主要依據。訊據被告乙○○、丙○○固不諱言
    曾於右揭時間，在右揭地點撿取電線，並於綑綁電線同時，為台電公司人員當場
    發現等事實，惟均堅決否認有何竊盜犯行，並均辯稱：渠等係水泥板模臨時工，
    八十九年一月十七日上午至工地後，工頭告知今日沒有工作可作，渠等遂至右開
    業已廢棄且居民泰半均已搬遷之海光三村眷村內，本欲撿拾他人丟棄之碗、盤及
    桌椅等，適於該村九十五號及九十六號前，見有已被剪下之電線一綑，誤以為係
    他人丟棄之物，乃欲將之整理後變賣，適於拉扯電線時，台電人員即出現告知該
    電線係台電所有，渠等即立刻放手未再撿取等語。經查：
（一）被告二人於右開時間，在高雄市左營區埤東里海光三村龜山巷九五號、九六號
      圍牆內拉扯綑綁電線之地點，係泰半居民業已搬遷他處之眷村，且該處住宅已
      無人居住之事實，除據被告迭於警訊及本院審理時供承在卷外，並有證人即台
      電公司裝修員甲○○、證人即現場執勤警員丁○○於本院審理時同陳無訛，顯
      見被告等右開行為地點係屬無人居住地區，合先敘明。
（二）按刑法竊盜罪之成立，其犯罪構成要件首在行為人有不法所有之意圖及認知，
      苟若破壞他人持有或所有行為，並無竊取他人動產犯行之故意，尚難遽以竊盜
      罪名相繩。本件扣案之電線一綑（大小數量如警卷照片所示），固係台電公司
      架設於眷村內供為住戶通電之用，然觀諸卷附攝有電線圖樣之照片，該批電線
      並無任何標示或特別印記，足資審視係專屬台電公司所有之物，且其外觀形貌
      甚而與民間有線電視公司（俗稱第四台業者）架設之電線相仿，其大小數量尚
      非過鉅，酌諸前開說明，案發現場既屬無人居住之處，且周遭環境復係泰半居
      民業已搬遷之老舊眷村，依是時情狀判斷，該批電線苟非行為人刻意自連結處
      剪下，他人實難僅就業經剪下之電線一批，遽爾判斷該批電線係屬台電公司保
      管之物或民間有線電視公司拆線後棄置之物或他人廢棄之物。參諸前開證人甲○○於警訊及本院審理時結證稱：其係因附近住戶反應電力中斷，遂至附近施
      工修復，修復期間經通知有人在竊取電線，乃循線發現被告等正在上開地點綑
      綁電線，電線有三十公尺長，當時被告等正在綑綁，沒有在剪，經警告不要動
      ，並說那是電力公司的財產後，被告丙○○有逃跑等語；而證人丁○○亦結稱
      ：當時係據報說台電公司工程人員指稱，有人在案發處偷剪他們公司的電線，
      到達現場時已有綑綁好的電線放在案發現場，但從電線的剪口無法分辨是新或
      舊，而被告丙○○係經被告乙○○帶領下才找到等語，核與被告等上開辯詞相
      較以觀，證人是時所見均僅係已遭人剪下之電線，仍無足認定上開電線究否為
      被告二人剪下，審以證人甲○○當時係因住戶反應電力中斷才至現場修復，則
      該批電線係早已遭人剪下而仍放置現場之物，自堪認定。從而，右開電線既係
      他人剪下之物，承前說明，被告等縱有綑綁拿取行為，苟非本於竊盜犯意為之
      ，尚難遽謂有竊盜犯行。
（三）又上開證人等陳稱被告丙○○為證人甲○○發覺後有逃跑之舉，直至同案被告
      乙○○帶領下，才為員警找到一節，被告丙○○則辯稱：係因甲○○堅指渠等
      有竊盜犯行，伊身上未帶身分證，所以才先回去拿取身分證以利查驗云云，姑
      不論被告丙○○就此所辯是否屬實，縱認子虛實係逃走，依被告等係從事模板
      工之臨時工人、教育程度非高及生活智識程度以觀，渠等撿取廢棄物行為，突
      然遭人指稱竊盜犯嫌，為免無端訟累，蓄意走避亦屬常人可能之舉，尚無逸脫
      經驗及論理法則範圍，是難倒果為因，遽以推論或臆測被告是時係心虛竊盜犯
      行曝光所為。
（四）綜上以觀，本件被告等上開所辯，既有可能，而渠等主觀上既均係出於廢棄物
      之認知而拿取台電公司所有之電線，所為尚與竊盜之犯罪故意有間，而本院復
      查無其他積極證據足資審認被告等有公訴人所指之竊盜犯行，犯罪既不能證明
      ，揆諸前開法條及判例意旨，依法自應為無罪之諭知。
據上論斷，應依刑事訴訟法第三百零一條第一項，判決如主文。
中      華      民      國    八十九    年  四    月      二十七      日
                                臺灣高雄地方法院刑事第一庭
                                    法  官    邱基峻
右正本證明與原本無異。
如不服本判決，應於判決送達後十日內，向本院提出上訴狀。
                                    書記官    王美玲
中      華      民      國    八十九    年    四      月    二十八      日


司法院資訊處製作；財團法人民間司法改革基金會備份。
